【裁判字號】    97,交聲,1047
【裁判日期】    971027
【裁判案由】    違反道路交通管理處罰條例聲明異議
【裁判全文】
臺灣士林地方法院交通事件裁定        97年度交聲字第1047號
原處分機關  臺北市交通事件裁決所
異議人  即
受處分  人  甲○○
上列異議人即受處分人因違反道路交通管理處罰條例案件，對於
臺北市交通事件裁決所民國97年8 月29日所為之處分（原處分案
號：北市裁罰字第裁22─A04WQX983 號）聲明異議，本院裁定如
下：
    主  文
原處分撤銷。
甲○○不罰。
    理  由
一、按汽車駕駛人於身心障礙者專用停車位違規停車時，處新臺
    幣（下同）6 百元以上1 千2 百元以下罰鍰，道路交通管理
    處罰條例第56條第1 項第10款定有明文。次按「身心障礙者
    本人或同一戶籍之家屬一人得申請身心障礙者專用停車位識
    別證明」、「專用停車位識別證應由身心障礙者本人親自持
    用或家屬乘載身心障礙者本人時持用。前項家屬如未乘載身
    心障礙者本人時，不得使用專用停車位識別證。」、「使用
    身心障礙者專用停車位者，除掛有專用牌照之車輛外，應將
    專用停車位識別證置於汽車擋風玻璃明顯處或黏貼於機車車
    首，以供查核檢驗」，依身心障礙者權益保障法第56條第3
    項規定訂定之「身心障礙者專用停車位設置管理辦法」第6
    條第1 項、第12條第1 、2 項及第9 條亦規定甚明。
二、原處分意旨略以：異議人即受處分人甲○○於民國97年7 月
    19日19時11分許，將其所有車號0251-DA 號自用一般小客車
    停放在臺北市○○路61之1 號前身心障礙專用停車位，經臺
    北市政府警察局交通警察大隊舉發拖吊，因認異議人有「於
    身心障礙專用停車位違規停車」之行為，而於97年8 月29日
    以北市裁罰字第裁22─A04WQX983 號裁決書，依道路交通管
    理處罰條例第56條第1 項第10款規定，裁處罰鍰新臺幣（下
    同）1,200 元等語。
三、異議意旨則以：異議人即受處分人甲○○領有殘障手冊及專
    用停車識別證，因當日未放妥致滑落在自用小客車座位下，
    卻遭舉發拖吊並裁罰。伊既非冒充身心障礙身分停放自用小
    客車身心障礙專用停車位，應屬不罰，為此聲明異議等語。
四、經查：
  (一)本件異議人即受處分人甲○○於95年11月27日向臺北市政府
    社會局申請，由該局核給編號北市社三停字第053468號，有
    效期限至100 年11月30日之停車證乙張，有臺北市政府社會
    局97年10月17日北市社障字第09741239200 號函在卷可稽，
    則受處分人於違規時間領有有效之身心障礙停車證，得優先
    使用身心障礙專用停車位，並享有停車優惠無訛。基此，受
    處分人自得使用其持有之專用停車位識別證，在專用停車位
    停放車輛。
  (二)異議人即受處分人於97年7 月19日19時11分許，將其所有車
    號0251-DA 號自用一般小客車停放在臺北市○○路61之1號
    前身心障礙專用停車位，未將專用停車位識別證依規定置放
    於明顯處所以供查核驗證之違規事實，固為受處分人自承在
    卷，並有臺北市政府警察局交通警察大隊97年10月15日北市
    警交執大字第09733941400 號函檢附之舉發照片在卷可佐，
    此部分事實堪予認定。惟道路交通管理處罰條例第56條第1
    項第10款之處罰目的，係為避免未領有身心障礙者專用停車
    證之駕駛人違規佔用專用停車位，影響真正享有使用專用停
    車位資格者之權益，其立法目的在保護身心障礙者，而非為
    處罰未依規定放置身心障礙專用停車證以供查驗之駕駛人。
    從而，該款規定所謂「違規停車」，應以真正侵害身心障礙
    者停車權益之違規行為為限。況上開身心障礙者專用停車位
    設置管理辦法第9 條有關放置專用停車位識別證規定之規範
    目的，僅在提供交通主管機關就停車場管理之「查核檢驗」
    ，據以辨識使用身心障礙者專用停車位之車輛是否有權使用
    ，究其規範目的，乃在保護身心障礙者之權益，尚非以有無
    將專用停車位識別證置於車內可供辨識之規定位置，訂定為
    處罰與否之必要條件；再針對未攜帶證件而停放車輛於身心
    障礙者專用停車位之情形，道路交通管理處罰條例亦無處罰
    之明文。是本件受處分人雖疏未依規定將專用停車位識別證
    置於汽車擋風玻璃明顯處以供查驗，則舉發機關據以舉發，
    固屬無責，所為舉發亦無不法，然異議人嗣後既已提出上述
    證明文件證明其並非違規佔用身心障礙專用停車位，已據本
    院查明，當已符合資格而得使用專為其設置之停車位，即係
    依上開說明有資格使用該停車位，自不能逕依道路交通管理
    處罰條例第56條第1 項第10款之規定課予處罰。
  (三)再本院審酌異議人即受處分人確已獲臺北市政府社會局依身
    心障礙者保護法所核發之專用停車位識別證，業如前述；該
    授益處分復無行政程序法第111 條第1 款至第7 款之無效事
    由，又非本件待本院審查之行政處分，對於本院自具構成要
    件拘束力，自不得執此據為不利異議人認定之依據，附此敘
    明。
五、綜上所述，異議人即受處分人本件違規事實既屬不罰，原處
    分機關未察，逕以異議人即受處分人違反道路交通管理處罰
    條例第56條第1 項第10款之規定，裁處異議人即受處分人罰
    鍰1,200 元，即有未洽。本件異議為有理由，原處分應予撤
    銷，另為異議人即受處分人甲○○不罰之諭知。
六、據上論結，應依道路交通管理處罰條例第87條第2 項、道路
    交通案件處理辦法第20條前段，裁定如主文。
中    華    民    國    97    年    10    月    27    日
                  交通法庭法  官  許辰舟
以上正本證明與原本無異。
如不服本裁定應於裁定送達後5 日內向本院提出抗告狀。
                          書記官  李典育
中    華    民    國    97    年    10    月    27    日


司法院資訊處製作；財團法人民間司法改革基金會備份。
